臺灣臺北地方法院交通事件裁定
　　異　議　人
　　即受處分人　甲○○
上列異議人即受處分人因違反道路交通管理處罰條例案件，對於
臺北市交通事件裁決所於中華民國九十四年十月二十八日所為之
處分（原處分案號：北市裁三字第裁二二－Ａ00000000
號），聲明異議，本院裁定如下：
    主  文
異議駁回。
    理  由
一、按道路交通管理處罰條例所稱之車輛，係指在道路上以原動
    機行駛之汽車（包括機器腳踏車）或以人力、獸力行駛之車
    輛，道路交通管理處罰條例第三條第八款定有明文。再按汽
    車駕駛人，爭道行駛而任意駛出邊線，或任意跨越兩條車道
    行駛者，處新臺幣（下同）六百元以上一千八百元以下罰鍰
    ，並記違規點數一點，道路交通管理處罰條例第四十五條第
    十二款、第六十三條第一項第一款亦有明定。又道路交通管
    理處罰條例關於車輛所有人之處罰，如應歸責於車輛駕駛人
    者，處罰車輛駕駛人，同條例第八十五條第二項規定甚詳。
二、本件異議人即受處分人甲○○於民國九十四年四月二十九日
    上午七時四十分許，駕駛陳國財所有之車牌號碼EX- 五三一
    三號自用小客車行經臺北市○○○路時，因違反該路段所劃
    設之禁止變換車道線而跨越車道行駛，適為臺北市政府警察
    局中山分局交通警察大隊員警發現並拍照採證，而以跨越雙
    白線行駛之交通違規，依違反道路交通管理處罰條例第四十
    五條第十二款之規定，對汽車所有人陳國財逕行掣單舉發。
    嗣受處分人於舉發通知單上所載應到案日期前向臺北市交通
    事件裁決所提出申訴，並自承其為本件交通違規之汽車駕駛
    人，經原處分機關函請舉發單位調查結果，認受處分人確有
    上開違規之行為，而依道路交通管理處罰條例第四十五條第
    十二款（贅引第一項）、第八十五條第二項、第六十三條第
    一項（漏載第一款）規定，於九十四年十月二十八日以北市
    裁三字第裁二二－Α00000000號違反道路交通管理
    事件裁決書裁處受處分人罰鍰一千八百元，並記違規點數一
    點。
三、聲明異議意旨略以：受處分人於九十四年四月二十九日上午
    七時四十分許，駕駛陳國財所有車號EX- 五三一三號之自小
    客車，因遇車道左側有落差極大之坑洞，及當時右邊計程車
    向左占用部分車道，為顧及車上孕婦與幼童之安全，只能稍
    向左方閃躲，另當時左車道並無車輛，亦不致影響他車安全
    。又依民法相關緊急避難條款及刑法第二十四條因避免自己
    或他人生命、身體之緊急危難而出於不得已之行為不罰之規
    定，爰請求撤銷處分云云。
四、本院經查：受處分人甲○○於前揭時地，駕駛陳國財所有前
    開車號自用小客車，任意駛出劃設於臺北市○○○路上之禁
    止變換車道線而跨越車道行駛，經執勤員警拍照採證並掣單
    舉發等情，有採證照片一幀、臺北市政府警察局九十四年五
    月十三日北市警交大字第A00000000號舉發違反道
    路交通管理事件通知單等附卷可資佐證。而細繹採證照片，
    受處分人駕駛車輛之右側雖確有計程車行駛於同向之另一車
    道，然該計程車與受處分所駕駛之車輛間，仍有相當之距離
    ，受處分人尚有於車道內正常行駛空間，並無不得依道路標
    線行駛而被迫必須駛出禁止變換車道線且跨越兩條車道行駛
    之情形，是前揭受處分人辯稱右邊計程車向左占用部分車道
    ，故只能稍向左方閃躲云云，不足採信。從而，受處分人任
    意跨越兩條車道行駛之交通違規行為，堪予認定。再者，受
    處分人雖以民法及刑法之緊急避難等相關規定置辯，然審酌
    緊急避難行為，係以自己或他人之生命、身體、自由、財產
    猝遇危難之際，非侵害他人法益別無救護之途，為必要之條
    件（參照最高法院二十四年上字第二六九九號判例意旨），
    故欲主張緊急避難以阻卻違法，客觀上除須有緊急避難情事
    存在外，行為人主觀上亦須有避難之意思。本件受處分人於
    違規當時，依卷附之違規蒐證照片以觀，並無任何危害受處
    分人於車道內正常行駛之巨大坑洞存在，是受處分人於違規
    時並無危難存在之緊急性，而仍有時間及空間依照道路標線
    正常行駛，是受處分人執緊急避難之法律規定以作為撤銷原
    處分之依據，並無理由，附此敘明。
五、綜上所述，本件受處分人確有於有前揭時地，駕駛汽車任意
    跨越兩條車道行駛之違規行為，原處分機關依道路交通管理
    處罰條例第四十五條第十二款（贅引第一項，併予更正）、
    第六十三條第一項（漏引第一款，應予增補）之規定，裁處
    受處分人罰鍰一千八百元，並記違規點數一點，核無違誤，
    本件受處分人之異議為無理由，自應將其異議駁回。
據上論斷，應依道路交通案件處理辦法第十九條，裁定如主文。
中　　華　　民　　國  九十四　年　十二  　月　二十六　日
    　　　　　　　　　  交通法庭法　官　劉煌基
上正本證明與原本無異。
如不服本裁定，應於裁定送達後5日內向本院提出抗告狀。
                                書記官  林妙穗
中　　華　　民　　國  九十四　年　十二  　月　二十六　日
